臺灣屏東地方法院民事裁定　　　　　　99年度消債抗字第34號
抗　告　人　陳正彬
上列抗告人因消費者債務清理事件裁定免責事件，對於中華民國
99年6 月17日本院99年度消債聲字第28號裁定提起抗告，本院裁
定如下：
    主  文
抗告駁回。
抗告程序費用新台幣壹仟元由抗告人負擔。
    理  由
一、原裁定意旨略以：抗告人依消費者債務清理條例聲請清算事
    件，前經本院裁定開始清算程序，並因清算財團之財產不敷
    清償財團費用及債務，而經裁定終止清算程序確定。抗告人
    積欠之債務總額共新台幣（下同）1,222,002 元（利息及違
    約金均算至開始清算程序前一日即民國98年12月22日），惟
    其名下並無土地、房屋或其他有價值之動產可用以清償，且
    依其95年全年所得50萬元計算，平均每月收入僅約41,666元
    ，乃其竟未撙節開銷、控制支出，而恣意擴張信用，在舊欠
    未清償完畢之下，又新增信用卡及現金卡債務，其中單以現
    金卡向台新國際商業銀行借款者，於93年9 月間即高達303,
    722 元，於94年1 至2 月及94年5 至7 月間，亦各高達21萬
    元及23萬元，顯非一般通常生活所必需，逾越必要之生活水
    準，堪認已達奢侈、浪費之程度，以致無力清償債務，而生
    清算之原因。此外，抗告人復未證明業經普通債權人全體同
    意免責，應依消費者債務清理條例第134 條規定，為抗告人
    不免責之裁定等語。
二、抗告意旨則以：抗告人以現金卡向台新國際商業銀行借款，
    乃用以清償積欠萬泰商業銀行之信用卡債務20餘萬元及中國
    信託商業銀行之信用卡債務10餘萬元，台新國際商業銀行之
    現金卡債務，其利息雖與信用卡不相上下，但清償方式較有
    利於抗告人，符合節省開支之原則。又抗告人對於消費借貸
    及理財並無實質之瞭解，亦無充分之認知，且居於社會中下
    階層，收入不多，並無法承受高利率之雙卡債務，但為避免
    因銀行之催收及法院之扣薪以致工作不保，唯有挖東牆補西
    牆，終致無力清償債務。銀行因同業競爭激烈，為賺取高額
    之利息及手續費用，未審慎考慮及徵信，即任意授信，以致
    造成包括抗告人在內之消費者陷於窘境，其如不願承擔此一
    責任，實難令人信服。總而言之，抗告人並非因奢侈浪費，
    致負擔過重之債務，而生開始清算之原因，原裁定為抗告人
    不免責之裁定，容有未洽等語，對原裁定聲明不服，提起抗
    告，求為廢棄原裁定，另為抗告人免責之裁定。
三、按法院裁定開始清算程序後，如清算財團之財產不敷清償第
    108 條所定費用及債務時，法院因管理人之聲請或依職權以
    裁定終止清算程序；法院為終止或終結清算程序之裁定確定
    後，除別有規定外，應以裁定免除債務人之債務；債務人有
    因浪費、賭博或其他投機行為，致財產顯然減少或負擔過重
    之債務，而生開始清算之原因者，法院應為不免責之裁定；
    法院為不免責或撤銷免責之裁定確定後，債務人繼續清償債
    務，而各普通債權人受償額均達其債權額之百分之20以上者
    ，法院得依債務人之聲請裁定免責，消費者債務清理條例第
    129 條第1 項、第132 條、第134 條第4 款及第142 條定有
    明文。又消費者債務清理條例第134 條第4 款所謂之浪費，
    係指對照債務人之財產狀態，屬於超過通常必要之支出。此
    等行為是否致財產顯然減少或負擔過重之債務，以及與清算
    之原因是否有相當因果關係，應依具體個案，就債務人之財
    產狀況綜合判斷之。
四、本件抗告人因信用貸款及使用信用卡、現金卡，積欠台新國
    際商業銀行347,320 元本息，積欠安泰商業銀行166,383 元
    本息及違約金，積欠華南商業銀行67,399元本息，積欠日盛
    國際商業銀行87,860元本息，積欠匯誠第二資產管理股份有
    限公司（受讓自慶豐商業銀行）198,560 元（98年度司執消
    債消字第23號債權表誤載為172,519 元加34,452元即206,97
    1 元）本息及違約金，利息及違約金算至開始清算前一日即
    98年12月22日為止，共積欠本金、利息、違約金及訴訟費用
    1,222,002 元。抗告人依消費者債務清理條例之規定聲請更
    生，其所提更生方案未獲債權人可決，經本院以98年度消債
    清字第92號裁定開始清算程序後，因清算財團之財產不敷清
    償消費者債務清理條例第108 條所定費用及債務，由本院司
    法事務官依職權以98年度司執消債清字第65號裁定終止清算
    程序確定，並由本院以99年度消債聲字第28號裁定抗告人不
    免責之事實，經本院調閱各該卷宗查明無訛。
五、查抗告人出生於58年9 月3 日，於82年12月9 日結婚，育有
    1 子3 女，分別出生於83年、84年、89年及93年，其配偶在
    早餐店上班，每月薪資1 萬餘元，抗告人原為貨車司機，95
    年全年所得為50萬元，96年全年所得為45萬元，平均每月所
    得約為39,583元，惟其名下並無任何不動產，所居住之房屋
    為其母所有之事實，經抗告人陳明在卷，並有戶籍謄本、財
    政部台灣省北區國稅局95年度綜合所得稅各類所得資料清單
    及稅務電子閘門財產所得調件明細表附卷可稽，可見抗告人
    並非富於資力，主要係依賴不甚豐厚之工作所得養家活口。
    又抗告人於92年12月間向台新國際商業銀行申請現金卡使用
    ，於92、93年間向日盛國際商業銀行申請信用卡使用並辦理
    信用貸款，於93年12月間向安泰商業銀行辦理信用貸款，於
    94年1 月間向慶豐商業銀行申請信用卡使用並辦理信用貸款
    ，於94年6 月間向華南商業銀行申請現金卡使用，迄95年9
    月15日即無力清償，而依「中華民國銀行公會會員辦理消費
    金融案件無擔保債務協商機制」規定申請債務協商，有財團
    法人金融聯合徵信中心當事人綜合信用報告、協議書、無擔
    保債務還款計畫、各債權金融機構之陳報狀及所附相關資料
    在卷可憑。抗告人在短短2 、3 年內所累積之信用卡、現金
    卡及信用貸款債務，如前所述，不計入利息及違約金，單係
    本金即高達867,522 元，該借貸及消費之金額，以其原本每
    月所得僅約39,583元，且名下並無任何不動產而言，顯已超
    過通常必要之支出，而構成消費者債務清理條例第134 條第
    4 款所謂之浪費，此一浪費之行為，復係造成其負擔過重債
    務而開始清算之原因，兩者之間自堪認有相當因果關係。此
    外，本件並無消費者債務清理條例第134 條但書及第135 條
    所定之情形，自應為抗告人不免責之裁定，抗告人僅得依消
    費者債務清理條例第142 條規定，繼續清償債務至各普通債
    權人受償額均達其債權額百分之20以上，再聲請裁定免責。
    抗告人辯稱其非因浪費致負擔過重之債務，而生開始清算之
    原因，應裁定免責云云，尚無可採。
六、綜上所述，本件裁定終結清算程序確定後，應依消費者債務
    清理條例第134 條第4 款規定，為抗告人不免責之裁定。原
    審為抗告人不免責之裁定，經核並無不合，抗告意旨指摘原
    裁定不當，求予廢棄，非有理由，應予駁回。
七、據上論結，本件抗告為無理由，依消費者債務清理條例第15
    條、民事訴訟法第495 條之1 第1 項、第449 條第1 項、第
    95條、第78條，裁定如主文。
中    華    民    國   100    年    1     月    24    日
                  民事第二庭    審判長法  官  春生
                                      法  官  陳威宏
                                      法  官  程士傑
正本係照原本作成。
本裁定不得抗告。
中    華    民    國   100    年    1     月    25    日
                                       書記官  蘇雅慧